【裁判字號】    98,上訴,1687
【裁判日期】    980820
【裁判案由】    偽造文書等
【裁判全文】
臺灣高等法院臺中分院刑事判決        98年度上訴字第1687號
上  訴  人  臺灣彰化地方法院檢察署檢察官
被      告  乙○○
                      6號
上列上訴人因被告偽造文書等案件，不服臺灣彰化地方法院98年
度訴字第768號中華民國98年6月30日第一審判決（起訴案號：臺
灣彰化地方法院檢察署98年度偵字第1060號），提起上訴，本院
判決如下：
    主  文
上訴駁回。
    理  由
一、按依刑事訴訟法第350條、第361條、第362條、第367條規定
    ，不服地方法院之第一審判決而上訴者，須提出上訴書狀，
    並應敘述具體理由，為上訴必備之程式；其所提出之書狀未
    敘述上訴理由，或僅曾以言詞陳述上訴理由者，均應於上訴
    期間屆滿後20日內補提理由書於第一審法院。第一審法院經
    形式審查，認逾期未補提上訴理由者，應定期間先命補正；
    逾期未補正者，為上訴不合法律上之程式，應以裁定駁回。
    倘已提出上訴理由，但所提非屬具體理由者，則由第二審法
    院以上訴不合法律上之程式，判決駁回。而所謂具體理由，
    必係依據卷內既有訴訟資料或提出新事證，指摘或表明第一
    審判決有何採證認事、用法或量刑等足以影響判決本旨之不
    當或違法，而構成應予撤銷之具體事由，始克當之（例如：
    依憑證據法則具體指出所採證據何以不具證據能力，或依憑
    卷證資料，明確指出所為證據證明力之判斷如何違背經驗、
    論理法則）；倘僅泛言原判決認定事實錯誤、違背法令、量
    刑失之過重或輕縱，而未依上揭意旨指出具體事由，或形式
    上雖已指出具體事由，然該事由縱使屬實，亦不足以認為原
    判決有何不當或違法者（例如：對不具有調查必要性之證據
    ，法院未依聲請調查亦未說明理由，或援用證據不當，但除
    去該證據仍應為同一事實之認定），皆難謂係具體理由，俾
    與第二審上訴制度旨在請求第二審法院撤銷、變更第一審不
    當或違法之判決，以實現個案救濟之立法目的相契合，並節
    制濫行上訴（最高法院97年度臺上字第892號刑事判決意旨
    參照）。
二、本件檢察官上訴書所載理由略謂：原審既認定被告辯稱：「
    綽號阿源欠伊7萬多元，綽號阿源才將上開帳戶之存摺、印
    章交給伊代為領款云云。」等情不足採信，卻又於犯罪事實
    中認定被告有分別交與綽號「阿源」之成年男子新臺幣（下
    同）10萬元、5 萬元、13萬元，實屬事實與理由矛盾。另被
    告犯後飾詞狡辯，又有與本案案情相同之前科紀錄，且迄今
    未與告訴人甲○○達成和解，其犯後態度等顯然不佳。原審
    就上揭事實未詳加審酌，僅量處被告上開刑度，尚難謂適當
    。另本件告訴人亦具狀以此理由請求上訴云云。惟查：
  (一)檢察官因不服地方法院之第一審判決而於98年7月23日向原
    審法院提出上訴書敘明上訴理由，依刑事訴訟法第361條第2
    項條文、立法修正理由及上開最高法院判決意旨，檢察官倘
    已提出上訴理由，但所提非屬具體理由者，由第二審法院以
    上訴不合法律上之程式，以判決駁回之。至於上訴理由是否
    具體，係屬第二審法院審查範圍，則不在命補正之列（參見
    法院辦理刑事訴訟案件應行注意事項第162點），合先敘明
    。
  (二)原審判決就認定被告犯罪所憑之證據，已經詳細調查審酌，
    經核無違證據及論理法則，對於被告有利之證據及辯解，並
    說明如何不可採之理由。就量刑方面，亦已審酌被告犯罪之
    一切情狀而量處其刑，尚屬妥適，並無過重或過輕之情形。
    檢察官提起上訴，固具備形式上之理由，但其並未提出新事
    證，以供調查。亦未依據卷內之訴訟資料，指摘原審判決有
    何足以影響判決本旨之不當或違法，構成應予撤銷之具體事
    由。而上訴意旨所稱：原審既認定被告辯稱：「綽號阿源欠
    伊7萬多元，綽號阿源才將上開帳戶之存摺、印章交給伊代
    為領款云云。」等情不足採信，卻又於犯罪事實中認定被告
    有分別交與綽號「阿源」之成年男子10萬元、5萬元、13萬
    元，實屬事實與理由矛盾一節。經查原判決事實欄記載：「
    乙○○取得13萬元後，扣留其中3萬元，剩餘10萬元則交給
    綽號「阿源」成年男子取得。‥‥各扣留其中2萬元後，再
    將剩餘5萬元、13萬元交給綽號「阿源」成年男子取得（見
    原判決第2頁第16、17行，第2頁最末行至第3頁第1行）。均
    未敘述所扣留之款項，係屬「欠款」或「借款」、「債款」
    等。再參以原判決理由中敘述：「審酌被告前曾犯贓物、偽
    造文書之前科，素行不良，猶不知悔改，竟貪圖朋友錢財，
    利用不知情之林孟芬以不法手段獲取財物，行為極不可取，
    ‥‥迄至今尚未與被害人甲○○和解賠償損失，‥‥」（見
    原判決第8頁第21至24行）。可知，原審認定被告係基於貪
    圖不法錢財之犯意而為，並非基於取回欠款之目的而為，至
    為明顯。雖事實欄中未明確敘述被告犯罪之動機為何，但已
    於事實欄敘明被告意圖為自己不法之所有之旨，是本件原判
    決並無檢察官上訴意旨所稱事實與理由矛盾之情形，檢察官
    此部分上訴意旨，尚有誤會。又其餘上訴意旨所稱各節，僅
    漫指原審判決不當，均不足以動搖原判決認定犯罪事實及量
    刑之基礎，難認係具體理由，其上訴顯然違背法律上之程式
    ，應予駁回，並不經言詞辯論為之。
據上論斷，應依刑事訴訟法第367條前段、第372條，判決如主文
。
中    華    民    國    98    年    8    月    20     日
            刑事刑十一庭  審判長法  官  陳  朱  貴
                                法  官  何  志  通
                                法  官  郭  同  奇
以上正本證明與原本無異。
收受贓物部分，不得上訴。
其餘得上訴。
如不服本判決應於收受送達後十日內向本院提出上訴狀，其未敘
述上訴之理由者並得於提起上訴後十日內向本院補提理由書（均
須按他造當事人之人數附繕本）「切勿逕送上級法院」。
                                書記官  康  孝  慈
中    華    民    國    98    年    8    月    20     日


司法院資訊處製作；財團法人民間司法改革基金會備份。
